【裁判字號】    99,消債更,105
【裁判日期】    990412
【裁判案由】    聲請更生程序
【裁判全文】
臺灣高雄地方法院民事裁定           99年度消債更字第105號
聲  請  人  甲○○
代  理  人  陳豐裕律師
上列當事人聲請消費者債務清理事件，本院裁定如下：
    主  文
聲請人甲○○自民國九十九年四月十二日下午五時起開始更生程
序。
命司法事務官進行本件更生程序。
    理  由
一、聲請意旨略以：聲請人前未曾依「中華民國銀行公會會員辦
    理消費金融案件無擔保債務協商機制」請求共同協商債務清
    償方案，於消費者債務清理條例施行後乃向最大債權金融機
    構即台北富邦商業銀行請求協商，惟於民國97年9 月12日協
    商不成立。茲因聲請人對金融機構因消費借貸所負之債務計
    達新台幣（下同）894,579 元，而聲請人目前擔任臨時工，
    每月薪資所得僅12,000元，扣除必要生活費用後已不能清償
    債務；且聲請人所負無擔保或無優先權之債務總額並未逾1,
    200 萬元，復未經法院裁定開始清算程序或宣告破產，爰依
    法聲請更生等語。
二、按「債務人不能清償債務或有不能清償之虞者，得依本條例
    所定更生程序，清理其債務」；「債務人無擔保或無優先權
    之債務總額未逾1,200 萬元者，於法院裁定開始清算程序或
    宣告破產前，得向法院聲請更生」；「法院開始更生程序之
    裁定，應載明其年、月、日、時，並即時發生效力」；「法
    院裁定開始更生或清算程序後，得命司法事務官進行更生或
    清算程序，必要時得選任律師、會計師或其他適當之自然人
    或法人一人為監督人或管理人。」，消費者債務清理條例第
    3 條、第42條第1 項、第45條第1 項、第16條第1 項分別定
    有明文。
三、聲請人主張其積欠如附表所示債權人上開債務，於消費者債
    務清理條例施行後曾依該條例之規定，向最大債權金融機構
    台北富邦銀行請求協商，惟於民國97年9 月12日協商不成立
    等事實，業據聲請人提出債權人清冊、財團法人金融聯合徵
    信中心當事人查詢個人資料（信用報告）回覆書、前置協商
    不成立通知書等為證（卷第12-14 、21-23 、79-83 、15頁
    ），足認屬實。故本件所應審酌者為聲請人是否有不能清償
    債務或不能清償之虞之情形。
四、經查：
（一）聲請人陳稱目前每月收入為12,000元等語，固未提出證據
      為證，惟經核聲請人提出之96及97年度財政部臺灣省南區
      國稅局綜合所得稅各類所得資料清單（卷第17、38頁）所
      載，聲請人於該二年度收入僅分別為129,172 元、10,000
      元，換算後每月所得部分較聲請人所陳報之12,000元為少
      。又其勞工保險被保險人投保資料表上記載聲請人於96年
      4 月13日起即已退保，且無再投保之記錄（卷第19-20 頁
      ），足認聲請人陳報其現為臨時工，每月收入12,000元一
      節，尚堪採信。
（二）就聲請人本人之必要生活支出部份，聲請人並未提出全部
      憑證以資證明，無從審酌是否均屬必要之費用，此部份因
      消費者債務清理條例之立法目的，係為使不幸陷入經濟困
      境之人得以清理債務、重建生活，並在清理過程中能保有
      符合人性尊嚴之最低基本生活，而非維持債務人過去慣常
      之寬逸生活，是於評估債務人是否有不能清償或履行原協
      商方案是否顯有重大困難時，並非由聲請人任意主張其基
      本生活費用之數額，否則將造成揮霍無度以致清償能力降
      低，反而易使更生程序無從進行，因此本院認應以內政部
      所公告之99年度台灣省低收入戶最低生活費用每人每月為
      9,829 元計算始為合理。（債務人業已負債累累，其本須
      以較低之標準生活而節忖開銷用以償債，始符誠信，債務
      人自不得以無負債人員之一般生活標準而為同等之要求）
      。
（三）又聲請人名下僅有汽車一部，有聲請人之財產歸屬資料清
      單在卷可稽（卷第18頁），而聲請人陳稱該車已經報廢等
      語，雖未提出證據證明，但該部汽車係1986年出廠，係二
      十餘之老舊汽車，可認幾無殘值。則以聲請人之每月平均
      所得約為12,000元，於扣除其本人之必要生活費用9,829
      元後僅餘2,171 元可供清償債務，而聲請人現積欠之債務
      總額為894,579 元，依此計算，其需數十年始得清償上開
      債務，依此情形，堪認其已陷於不能清償之情形。
五、綜上所述，聲請人有不能清償債務之情事，其無法清償如附
    表所示之無擔保債務未逾1,200 萬元，且無消費者債務清理
    條例第46條各款所定應駁回更生聲請之事由存在，故聲請人
    聲請本件更生，即無不合，應予准許；另並依上開規定命司
    法事務官進行本件更生程序，爰裁定如主文所示。
中    華    民    國    99    年    4     月    12    日
                  民事第四庭法      官  郭文通
上為正本係照原本作成。
本件不得抗告。
本裁定已於民國99年4月12日下午4時公告。
中    華    民    國    99    年    4     月    12    日
                            書  記  官  黃琬婷
附表一：債權人清冊
┌──┬────────────┬───────────┐
│編號│債權人                  │金額（新臺幣）        │
├──┼────────────┼───────────┤
│一  │台北富邦銀行            │298,254元             │
├──┼────────────┼───────────┤
│二  │玉山銀行                │69,843元              │
├──┼────────────┼───────────┤
│三  │萬泰銀行                │50,000元              │
├──┼────────────┼───────────┤
│四  │台新銀行                │219,403元             │
├──┼────────────┼───────────┤
│五  │日盛銀行                │208,000元             │
├──┼────────────┼───────────┤
│六  │中國信託銀行            │49,079元              │
├──┴────────────┼───────────┤
│合               計           │894,579元             │
└───────────────┴───────────┘

司法院資訊處製作；財團法人民間司法改革基金會備份。
